---
title: "visualisation"
output:
  pdf_document: default
  html_document: default
  word_document: default
---

Sistem pembuatan grafik dengan 'ggplot' dapat dilakukan dengan menggunakan 'ggplot2' yang merupakan implementasi dari konsep *Grammar of graphic* untuk bahasa pemrograman R.

```{r load-package}
library(ggplot2)
```

Membuat grafik dari dataset 'minuman' yang tersedia dalam paket 'ggplot2'. Berikut kode untuk mengetahui informasi data 'minuman'

```{r}
menuminuman
?menuminuman
str(menuminuman)
```


Kita dapat menggunakan fungsi 'qplot()' untuk membuat grafik menggunakan 'ggplot2'. 

```{r}
qplot(x = Sugars, y = Carbohydrates, colour = Calories, data = menuminuman)
```

Untuk membuat visualisasi data dengan lebih leluasa. Grafik di atas dapat diolah dengan menggunakan penulisan kode sebagai berikut:

```{r}
ggplot(data = menuminuman, mapping = aes(x = Carbohydrates....Daily.Value., y = Carbohydrates, colour = Calories)) + 
  geom_point() 
```

Berikut untuk menyimpan grafik ke dalam boyek R bernama 'plot_minuman' dan kemudian menyimpannya dalam komputer dengan nama berkas 'minuman.png'

```{r}
plot_minuman <- ggplot(data=menuminuman) +
  geom_point(mapping = aes(x = Carbohydrates....Daily.Value., y = Carbohydrates, colour = Calories))
# Saat output disimpan ke dalam obyek R, grafik tidak otomatis dicetak pada layar

plot_minuman #Untuk mencetak grafik, harus menjalankan nama obyek R yang sebelumnya dibuat

ggsave(filename = "minuman.png", plot = plot_minuman)
```


Dapat ditarik kesimpulan berdasarkan struktur penulisan kode R di atas bahwa setidaknya terdapat tiga komponen utama untuk membuat grafik, yaitu :

1. *Data*
2. *Aesthetic mapping*
3. *Geometric object*

Bentuk *Geometric object* dalam kode berikut :

```{r}
?aes
?geom_point
```
